【裁判字號】    90,訴,1207
【裁判日期】    900831
【裁判案由】    偽造文書
【裁判全文】
臺灣板橋地方法院刑事判決                          九十年度訴字第一二七號
    公  訴  人  臺灣板橋地方法院檢察署檢察官
    被      告  乙○○
右列被告因偽造文書案件，經檢察官提起公訴（九十年度偵字第一○二三七號），本
院判決如左：
    主  文
乙○○行使偽造私文書，足以生損害於公眾及他人，處有期徒刑陸月，如易科罰金，
以參佰元折算壹日。卷附警訊筆錄上偽造「甲○○」署名貳個及指印伍枚，臺北縣警
察局夜間偵訊同意書及臺北縣警察局逕行逮捕通知書上偽造「甲○○」署名各壹個及
指印各壹枚，及偵訊筆錄上偽造「甲○○」之署名壹個均沒收。
    事  實
一、乙○○前因違反麻醉藥品管理條例案件，經臺灣宜蘭地方法院以八十四年度訴字
    第四十七號判處有期徒刑三年十月確定，復因違反藥事法案件，經同院以八十四
    年度訴字第二○六號判處有期徒刑五月確定，再因竊盜案件，由同院以八十五年
    度易字第四四五號判處有期徒刑三月確定，以上宣告之罪刑合併定其應執行刑為
    四年四月，於八十八年六月六日假釋出監，嗣又經撤銷其假釋並通緝，現仍執行
    中。乙○○於八十八年十二月七日，在臺北縣板橋市中山保齡球館，拾得甲○○
    所遺失之國民身分證乙紙，因其已遭通緝，為供日後遭查獲時隱匿身分之用，乃
    意圖為自己不法所有而侵占入已，並記憶背誦年籍資料。嗣乙○○於八十八年十
    二月十四日十八時三十分許，在臺北縣板橋市○○路○段三十一號地下一樓，因
    涉犯竊盜罪而為警查獲，其為隱匿身分、規避刑責，竟冒用前已背誦之甲○○年
    籍資料應訊，並基於接續犯意，先於八十八年十二月十四日二十時四十五分許，
    在臺北縣警察局，於警訊筆錄上偽造甲○○署名二個及按捺指印五枚，並接續於
    「臺北縣警察局夜間偵訊同意書」上偽造署名乙個、指印乙枚，於「臺北縣警察
    局逕行逮捕通知書」上偽造署名乙個及按捺指印乙枚，分別表示「同意接受夜間
    訊問」及「已收受逮捕通知」之用意，而偽造該私文書，再將該等屬偽造私文書
    之同意書及通知書，持交該承辦警員收執而行使之，足以生損害於甲○○及偵查
    犯罪機關文書製作與偵查犯罪之正確性。次日乙○○在臺灣板橋地方法院檢察署
    第一○一偵查庭接受偵訊時，仍承前之接續犯意，於訊後在偵訊筆錄上偽造甲○
    ○署名乙個。嗣甲○○經本院板橋簡易庭為有罪判決，提出上訴，經本院發現冒
    名，而為無罪判決，再經臺灣板橋地方法院檢察署檢察官囑託內政部警政署刑事
    警察局鑑驗指紋後，始發現右情。
二、案經臺灣板橋地方法院檢察署檢察官自動檢舉偵查起訴。
    理  由
一、訊之被告乙○○對於右揭犯罪事實俱自白不諱，核與遭被告冒用名義應訊之甲○
    ○於本院八十九年度簡上字第一七一號案件（下稱另案）審理中所述一致，堪信
    其自白應與事實相符。被告侵占之國民身分證雖未扣案，然其與甲○○並不相識
    ，此經甲○○另案供述甚明，則茍非被告確有拾獲並侵占該國民身分證，似難能
    正確背誦甲○○之年籍資料應訊，是被告此部分之自白應與屬實在。此外，復有
    被告警訊所按捺之指紋卡片、所攝照片、警訊筆錄、臺北縣警察局夜間偵訊同意
    書、臺北縣警察局逕行逮捕通知書、偵訊筆錄及內政部警政署刑事警察局鑑驗書
    等附卷可資佐憑，本件事證明確，被告犯行堪予認定。
二、按逮捕通知書、夜間偵訊同意書上之署押，係被告或犯罪嫌疑人表示「已收受逮
    捕通知」及「同意於夜間訊問」等旨，為一定用意之表明，被告在其上署押，自
    已具私文書之性質。核被告所為，係犯刑法第三百三十七條第一項之侵占遺失物
    罪，及同法第二百十六條、第二百十條之行使偽造私文書罪。被告於八十八年十
    二月十四日、十五日先後多次偽造甲○○署押而偽造私文書及署押之行為，係以
    同一冒名應訊之目的，利用同一機會，就同一犯罪構成事實，本單一犯意接續為
    之，為接續犯，均僅為一行為而成立一罪。又被告接續之偽造署押為偽造私文書
    之階段行為，其偽造文書又為行使偽造私文書之低度行為，均應為行使偽造私文
    書之高度行為所吸收，俱不另論科。被告所犯前開二罪間，有目的結果之牽連犯
    關係，為裁判上一罪，應依刑法第五十五條之規定從較重之行使偽造文書罪論處
    。公訴意旨雖未敘及被告所犯侵占遺失物罪部份，惟此與經起訴並論科之行使偽
    文書部分有裁判上一罪關係，仍為起訴效力所及，本院依法仍應審判。爰審酌被
    告有多次犯罪紀錄，有臺灣高等法院檢察署刑案紀錄簡覆表在卷可稽，素行非佳
    ，犯罪之動機係為隱蔽自己、所使用侵占遺失物及冒名應訊之手段、所生使偵審
    對象錯誤並致甲○○無端受累之危害程度，及在審理中坦認犯行，犯罪後之態度
    尚稱良好等一切情狀，量處如主文所示之刑，以示懲儆。又被告所犯上開之罪為
    最重本刑五年以下之罪，依其行為時刑法第四十一條原規定：「犯最重本刑為三
    年以下有期徒刑以下之刑之罪，而受六月以下有期徒刑或拘役之宣告，因身體、
    教育、職業或家庭之關係，執行顯有困難者，得以一元以上三元以下折算一日（
    業據罰金罰鍰提高標準條例第二條前段規定，就其原定數額提高為一百倍折算一
    日），易科罰金。」，原不得為易科罰金，然被告行為後，刑法第四十一條之規
    定業經於九十年一月四日修正，並經總統於九十年一月十日公布，依法於九十年
    一月十二日生效，而修正後之刑法第四十一條第一項之規定：「犯最重本刑為五
    年以下有期徒刑以下之刑之罪，而受六個月以下有期徒刑之宣告，因身體、教育
    、職業、家庭之關係或其他正當事由，執行顯有困難者，得以一元以上三元以下
    折算一日（提高數額同上），易科罰金，但確因不執行所宣告之刑，難收矯正之
    效，或難以維持法秩序者，不在此限」，比較修正前後之內容，新法對於被告並
    無較為不利之處，應依刑法第二條第一項之規定，適用修正後刑法第四十一條第
    一項之規定諭知易科罰金之標準。如事實欄所示偽造之署名及指印，係所偽造之
    署押，依刑法第二百十九條併為沒收之宣告。
據上論斷，應依刑事訴訟法第二百九十九條第一項前段、刑法第二條第一項、第二百
十六條、第二百十條、第三百三十七條第一項、第五十五條、第四十一條第一項、第
罰金罰鍰提高標準條例第二條，判決如主文。
中      華      民      國      九十      年      八    月    三十一    日
                                  臺灣板橋地方法院刑事第二庭
                                          法  官  楊  博  欽
右正本證明與原本無異。
如不服本判決，應於判決送達後十日內，向本院提出上訴狀。
                                          書記官  潘  文  賢
中      華      民      國      九十      年      八    月    三十一    日
附錄本案論罪科刑法條全文：
中華民國刑法第二百一十六條
  行使第二百十條至第二百十五條之文書者，依偽造、變造文書或登載不實事項或使
  登載不實事項之規定處斷。
中華民國刑法第二百一十條
  偽造、變造私文書，足以生損害於公眾或他人者，處五年以下有期徒刑。
中華民國刑法第三百三十七條
  意圖為自己或第三人不法之所有，而侵占遺失物、漂流物或其他離本人所持有之物
  者，處五百元以下罰金。


司法院資訊處製作；財團法人民間司法改革基金會備份。
